臺灣臺北地方法院刑事判決　　　　　　 100年度易字第1459號
公　訴　人　臺灣臺北地方法院檢察署檢察官
被　　　告　李德清
上列被告因傷害案件，經檢察官提起公訴（100年度偵字第7635
號），被告於本院準備程序進行中，就被訴事實為有罪之陳述，
經本院告知簡式審判程序意旨，並聽取公訴人及被告之意見後，
本院裁定改依簡式審判程序審理，並判決如下：
    主  文
李德清傷害人之身體，處拘役拾日，如易科罰金，以新臺幣壹仟
元折算壹日。緩刑貳年，並應自本判決確定之日起個月內向公
庫支付新臺幣伍仟元。
    事  實
一、李德清於民國100年2月23日下午8時30分許，在臺北市○○
    區○○路1段與成都路口之捷運西門站6號出口等待友人黃秋
    英時，因突遭其前女友徐秀梅推打其手臂，一時情緒激動，
    雖可預見己身於情緒激動下，手勁勢必非輕，如徒手拉扯徐
    秀梅，會有因此使徐秀梅受傷之可能，竟仍基於傷害人之身
    體之不確定故意，徒手與徐秀梅相互拉扯，因此使徐秀梅受
    有胸部挫傷瘀青、右手前臂擦挫傷、上臂挫傷、左膝挫傷瘀
    青之傷害。
二、案經徐秀梅訴由臺北市政府警察局萬華分局報請臺灣臺北地
    方法院檢察署檢察官偵查起訴。於準備程序中，被告就被訴
    事實為有罪之陳述，經本院裁定改用簡式審判程序。
    理  由
一、訊據被告李德清對於上揭事實坦承不諱（見本院100年7月13
    日審判筆錄），核與證人即告訴人徐秀梅於警詢、偵查中之
    指述（見偵查卷第5頁至第6頁、第28頁）、證人即被告友人
    黃秋英於偵查中證述：伊於上開時間抵達前址時已見被告和
    告訴人在相互拉扯等語大致相符（見偵查卷第34頁至第35頁
    ），並有行政院衛生署雙和醫院100年2月4日診斷證明書（
    見偵字卷第4頁）、行政院衛生署雙和醫院100年6月14日雙
    院歷字第1000003294號函暨檢附之病歷資料1份（見本院卷
    第22頁至第25頁反面）附卷可稽，足徵被告前開出於任意性
    自白核與事實相符，應堪採信。又按刑法上之傷害罪並無關
    於犯罪手法之限制，只需行為人主觀上具備傷害他人身體之
    認知與意欲，客觀上形諸於外之行為舉止亦足以造成他人傷
    害之結果，即難謂與傷害罪之構成要件不符。又故意之成立
    ，對於犯罪構成要件事實之發生，並無以確實之認識為必要
    ，「未必故意」即以不介意其發生而實行為以足。亦即，行
    為人雖非蓄意實施構成要件行為，但是在實施其他行為時，
    已可預見可能會發生構成要件之結果，但對此卻抱著「縱使
    發生，也不介意」之想法，此即所謂「未必故意」。再按正
    當防衛必須對於現在不法之侵害始得為之，侵害業已過去，
    即無正當防衛可言。而衡諸告訴人於上揭時、地推打被告手
    臂之時間尚不及數秒，縱被告對告訴人碰觸其身體之舉止甚
    為不悅，應可僅以口頭告知方式表達意向，或暫離該處以平
    息雙方情緒，即可達其目的；其復知悉己身於情緒激動下，
    手勁勢必非輕，如徒手與告訴人互相拉扯，會有因此使告訴
    人受傷乙情，依被告已逾不惑之年且智力成熟之智識、社會
    經驗，應足以預見，詎被告仍在上揭情形下，捨前開相同有
    效但侵害較小之手段不為，反而徒手與告訴人互相拉扯，復
    未採取任何可能防止告訴人因此發生受傷結果之行為，顯有
    容任傷害結果發生之本意，其具有傷害之不確定故意，實堪
    認定。又被告對告訴人徒手拉扯時，告訴人對被告為推打其
    手臂之侵害行為業已過去，自難認被告上開行為係為防衛告
    訴人之侵害，是被告上開傷害行為自與正當防衛之構成要件
    有間。綜上，本案事證明確，被告犯行堪以認定，應予依法
    論科。
二、核被告所為，係犯刑法第277條第1項之普通傷害罪。爰審酌
    被告遇事不思理性溝通，復無法克制己身之衝動與怒氣，而
    為上開犯行，所為自非可取，然念其並無前科，素行尚可，
    有臺灣高等法院被告前案紀錄表1份在卷可考，復能知所悔
    悟而於本院中坦承犯行，且始終有意向告訴人尋求和解，無
    奈告訴人堅持以法院判決方式解決本案紛爭而未可得，堪認
    確有悔意，暨被告與告訴人雙方發生爭執之過程、原因，被
    告於犯罪時所受之刺激、小學畢業之非高智識程度、告訴人
    所受傷勢尚屬輕微等一切情狀，量處如主文所示之刑，並諭
    知易科罰金之折算標準。
三、末查，被告未曾受有期徒刑以上刑之宣告，有臺灣高等法院
    被告前案紀錄表1份在卷可稽，其因一時失慮，偶罹刑典，
    犯後已坦承犯行，堪認應有悔意，本院斟酌前揭各點，認被
    告經此偵審程序及刑之宣告後，當知所警惕，故前開對其所
    宣告之刑以暫不執行為適當，爰依刑法第74條第1項第1款之
    規定，宣告緩刑2年，然為促使被告日後得以知曉尊重法治
    觀念，及克制己身衝動，本院認除前開緩刑宣告外，尚有賦
    予被告一定負擔之必要，遂併諭知被告於緩刑期間之本判決
    確定後3個月內應向公庫支付新臺幣（下同）5,000元，以勵
    自新兼收儆惕之效。
據上論斷，應依刑事訴訟法第273條之1第1項、第299條第1項前
段，刑法第277條第1項、第41條第1項前段、第74條第1項第1款
、第2項第4款、第3項，刑法施行法第1條之1第1項、第2項前段
，判決如主文。
本案經檢察官吳曉婷到庭執行職務。
中    華    民    國   100    年    7     月    29    日
                  刑事第十庭  法  官  謝昀璉
上正本證明與原本無異。
如不服本判決應於收受送達後10日內向本院提出上訴書狀，並應
敘述具體理由；其未敘述上訴理由者，應於上訴期間屆滿後20日
內向本院補提理由書（均須按他造當事人之人數附繕本）「切勿
逕送上級法院」。告訴人或被害人如對於本判決不服者，應具備
理由請求檢察官上訴，其上訴期間之計算係以檢察官收受判決正
本之日期為準。
                              書記官  鄭雅文
中    華    民    國   100    年    8     月    1     日
附錄法條：刑法第277條第1項。
中華民國刑法第277條
（普通傷害罪）
傷害人之身體或健康者，處3 年以下有期徒刑、拘役或1 千元以
下罰金。
犯前項之罪因而致人於死者，處無期徒刑或7 年以上有期徒刑；
致重傷者，處3 年以上10年以下有期徒刑。